【裁判字號】    98,易,1548
【裁判日期】    980814
【裁判案由】    詐欺
【裁判全文】
臺灣臺中地方法院刑事判決              98年度易字第1548號
公  訴  人  臺灣臺中地方法院檢察署檢察官
被      告  丁○○
上列被告因詐欺案件，經檢察官提起公訴（98年度偵字第5704號
），及同署檢察官移送併辦（98年度偵字第11010號、第11785號
），經本院合議庭裁定改依簡式審判程序審理，判決如下：
    主    文
丁○○幫助意圖為自己不法之所有，以詐術使人將本人之物交付
，處拘役伍拾日，如易科罰金，以新臺幣壹仟元折算壹日。緩刑
貳年。
    犯罪事實及理由
一、犯罪事實：丁○○可預見金融帳戶係個人理財之重要工具，
    關係個人財產、信用之表徵，一般人利用他人名義之金融帳
    戶，常與詐欺取財之犯罪密切相關，且取得他人帳戶之目的
    ，在於收取贓款及掩飾犯行不易遭人追查，又對於提供帳戶
    之行為本身，雖無引發他人萌生犯罪之確信，但仍不顧他人
    所可能遭受之危險，竟基於縱若有人持以犯詐欺取財罪亦不
    違反其本意之幫助犯意，於民國97年12月18日，在臺中市○○路親親來來戲院前，將其所申請臺灣中小企業銀行忠明分
    行帳號00000000000號、臺北富邦商業銀行桃園中正分行帳
    號000000000000000號活期存款帳戶之存摺影本、提款卡及
    密碼，提供予自稱為真實姓名、年籍不詳，綽號「宋哥」之
    成年男子之弟顏銘宏（另案偵查中），再顏銘宏持之供作該
    集團指定匯款之帳戶，以此方式幫助該詐欺集團詐騙財物。
    該詐欺集團即以丁○○所提供之銀行帳戶為下列之詐騙行為
    ：
(一)、詐欺集團內某不詳成員，於97年12月18日17時許，以電話向
    甲○○佯稱，其購物之付款方式，誤設定為分期付款，致甲○○信以為真，陷於錯誤，於同日依該詐騙集團成員指示操
    作自動櫃員機而匯款新臺幣（下同）2萬9999元至丁○○上
    揭臺灣中小企業銀行忠明分行帳戶。
(二)、詐欺集團內某不詳成員，於97年12月18日18時16分許，以電
    話向乙○○佯稱，其購物之付款方式，誤設定為分期付款，
    致乙○○信以為真，陷於錯誤，於同日依該詐騙集團成員指
    示操作自動櫃員機而匯款2萬9983元至丁○○上揭臺灣中小
    企業銀行忠明分行帳戶。
(三)、詐欺集團內某不詳成員，於97年12月18日19時50分許，以電
    話向丙○○佯稱，其購物之付款方式，誤設定為分期付款，
    致丙○○信以為真，陷於錯誤，於同日依該詐騙集團成員指
    示操作自動櫃員機而匯款2萬9983元至丁○○上揭臺北富邦
    商業銀行桃園中正分行帳戶。
(四)、詐欺集團內某不詳成員，於97年12月18日20時許，以電話向
    林雅莉佯稱，其購物之付款方式，誤設定為分期付款，致林
    雅莉信以為真，陷於錯誤，於同日依該詐騙集團成員指示操
    作自動櫃員機而匯款1萬3989元、1萬2119元至丁○○上揭臺
    北富邦商業銀行桃園中正分行帳戶。
二、證據名稱：
(一)、被告丁○○於本院審理時之自白。
(二)、證人即被害人甲○○、乙○○、丙○○、林雅莉於警詢之證
    述。
(三)、臺灣中小企業銀行忠明分行97年12月30日忠明97字第00454
    號函暨所附具之開戶資料基本、存款交易明細查詢單、臺北
    富邦商業銀行桃園中正分行98年1月14日（九十八）北富銀
    中字第20號函暨所附具之開戶資料基本、對帳單查詢表乙份
    、被害人甲○○所提出之土地銀行自動櫃員機存戶交易明細
    表、被害人乙○○所提出之郵政自動櫃員機交易明細表、被
    害人丙○○所提出之中華郵政公司自動櫃員機儲戶交易明細
    表各乙份、被害人乙○○所提出之郵政自動櫃員機交易明細
    表2份在卷可參。
三、論罪科刑部分：
(一)、被告提供前開帳戶供詐欺集團使用，被告對前開帳戶可能會
    被利用作犯罪工具，有所預見，既對前開犯罪構成事實，預
    見其發生而其發生並不違背其本意，依刑法第13條第2項之
    規定，亦應以故意論，且被告以幫助他人犯罪之意思，為提
    供前開帳戶之詐欺取財犯罪構成要件以外之行為，應為詐欺
    取財之幫助犯。是核被告所為，係犯刑法第30條第1項前段
    、第339條第1項之詐欺取財罪。被告幫助詐欺集團，以詐術
    使人將本人之物交付，為幫助犯，爰依刑法第30條第2項之
    規定減輕其刑。檢察官雖僅就被告提供上開帳戶供不詳人士
    詐騙被害人甲○○、乙○○部分之犯行提起公訴，然檢察官
    就犯罪事實一部起訴者，其效力及於全部。刑事訴訟法第
    267 條定有明文。該不詳人士另有詐騙被害人丙○○、林雅
    莉匯款至被告所申請之上揭臺北富邦商業銀行桃園中正分行
    帳戶之犯行，已詳如前述，且與前揭起訴部分，均係基於被
    告同一幫助行為，屬單純一罪，本院自應就實質上一罪之被
    告幫助詐欺被害人丙○○、林雅莉之犯行，一併加以審理。
    爰審酌被告因一時失慮，而提供前開帳戶之犯罪動機、目的
    ，提供前開金融帳戶供犯罪使用，破壞犯罪查緝工作、影響
    社會治安及金融秩序，造成被害人損失之金額，惟念及其本
    身並未實際參與本案詐欺取財之犯行，責難性較小，提供帳
    戶未獲不法利益，被告犯後坦承犯行，且業與被害人甲○○
    、乙○○、丙○○達成和解，並已給付和解金額，有本院98
    年度司中調字第231、435、525號調解程序筆錄各乙份在卷
    可參（其中就被害人林雅莉部分，被告前揭臺北富邦商業銀
    行桃園中正分行帳戶因遭列為警示帳戶，業由銀行將被害人
    林雅莉所匯入之款項返還被害人林雅莉，有臺北富邦商業銀
    行桃園中正分行對帳單查詢表乙份在卷可參），犯後態度良
    好等一切情狀，量處如主文所示之刑，併諭知易科罰金之折
    算標準。
(二)、被告前未曾受有期徒刑以上刑之宣告，有臺灣臺中地方法院
    檢察署刑案資料查註紀錄表及臺灣高等法院被告前案紀錄表
    附卷可參，被告業與被害人等達成和解，並已賠償被害人損
    失，取得被害人之諒解，已如前述，足見被告經本次罪刑之
    宣告後，已知所警惕，信無再犯之虞，本院認前開對其宣告
    之刑，以暫不執行為適當，依刑法第74條第1項第1款規定，
    諭知緩刑2年，以勵自新。
據上論斷，依刑事訴訟法第273條之1第1項、第299條第1項前段
、第310條之2，刑法第30條第1項前段、第2項、第339條第1項、
第41條第1項前段、第74條第1項第1款，刑法施行法第1條之1第1
項、第2項前段，判決如主文。
中    華    民    國    98    年    8    月    14     日
                        臺灣臺中地方法院刑事第十五庭
                            法  官  劉麗瑛
以上正本證明與原本無異。
如不服本判決應於收受判決後10日內向本院提出上訴書狀，並應
敘述具體理由；其未敘述上訴理由者，應於上訴期間屆滿後20日
內向本院補提理由書（均須按他造當事人之人數附繕本）「切勿
逕送上級法院」。
                            書記官  王玟
中    華    民    國    98    年    8    月    14     日
附錄論罪科刑法條
刑法第30條
幫助他人犯罪者，為從犯。雖他人不知幫助之情者，亦同。
從犯之處罰，得按正犯之刑減輕之。
刑法第339條
意圖為自己或第 3 人不法之所有，以詐術使人將本人或第 3 人
之物交付者，處五年以下有期徒刑、拘役或科或併科1000元以下
罰金。
以前項方法得財產上不法之利益或使第 3 人得之者，亦同。
前二項之未遂犯罰之。


司法院資訊處製作；財團法人民間司法改革基金會備份。
